臺灣臺中地方法院民事判決　九十一年度訴字第一二五九號
　　原　　　告　　陳團圓
　　法定代理人　　乙○○
　　訴訟代理人　　丙○○
　　　　　　　　　甲○○
　　　　　　　　　王寶
右當事人間請求給付款項事件，本院判決如左：
    主      文
被告應給付原告新台幣壹佰零貳萬伍仟元，及自民國九十一年一月十六日起至清償日止，按
週年利率百分之五計算之利息。
訴訟費用由被告負擔。
本判決於原告以新台幣拾肆萬元為被告供擔保後，得假執行。
    事      實
甲、原告方面：
壹、聲明：求為判決除供擔保之金額外，如主文所示。
貳、陳述：
一、兩造間成立租賃契約。
（一）原告與保證責任台中市第一信用合作社成立租賃契約
      原告與保證責任台中市第一信用合作社（以下簡稱「台中一信」）就門牌號碼台中市
      ○○○路三段六號、七號之建物（下稱系爭建物）成立租賃契約，約定租賃期限自九
      十年十一月二十五日至九十一年十一月二十四止，每月租金十五萬元，並同意原告出
      具切結書及支付押租金新台幣（下同）三十萬元後，自九十年九月七日至九十年十一
      月二十四日之二個半月期間內，原告得對上述租賃標的建物，進行拆除違建、遷離無
      權占有之遊民、及裝潢工程，有台中一信九十年度第八次社務理監事會議記錄載明「
      本社承受擔保品坐落台中市○○○路○段六、七號，擬予出租，租賃條件‧‧‧
      １、租期：一年。２、月租金：新台幣十五萬元正。‧‧‧６、承租人要求寬限二個
      半月期間免租金，供該承租人室內裝潢‧‧‧」等語即明，復有原告之配偶吳麗濱於
      九十年九月七日代理原告出具予台中一信之切結書，記載「為承租台中市第一信用合
      作社坐落台中市○○○路○段六號、七號房屋，願承諾切結以每月新台幣壹拾伍萬元
      ‧‧‧之方式承租，為拆除違建之方便及裝潢期二個半月，立書人願先行支付押金新
      台幣三十萬元」等語，且該切結書上尚有台中一信副總經理註記「本社於九十年八月
      二十九日第八次社務理監事會會議通過」及台中一信總務課長、副總經理、總經理、
      乃至理事主席之核章；此外，原告與台中一信預定簽立之房屋租賃契約書，亦載明租
      賃標的為台中市○○○路○段六號、七號，租賃期限自九十年十一月二十五日至九十
      一年十一月二十四止，租金每月十五萬元，而該房屋租賃契約書亦有台中一信法務室
      承辦、總務課長、副總經理、總經理之核章，足見原告與台中一信就租賃標的、租賃
      期間、租金等租賃必要事項已為合意，租賃契約已然成立，雖事後因台中一信遭財政
      部命令由被告銀行接管承受，致未能完成該書面之用印，惟此對本件租賃契約之成立
      ，毫無影響。
（二）租賃關係由被告承受。
      嗣台中一信經財政部命令由被告接管，所有權利義務均由被告概括承受，是系爭租賃
      關係之出租人即變更為被告。
（三）因被告給付遲延，原告向被告為終止租約之表示。
      詎被告於概括承受台中一信後，即拒絕由原告繼續對租賃物進行裝潢工程，並請求原
      告返還租賃建物。原告遂於九十年十月十六日以存證信函催告被告承認系爭租賃關係
      並同意由原告繼續進行裝潢工程。惟被告不願出租及拒絕原告進行裝潢工程，致租賃
      物無法如期完成裝潢工程，此顯屬可歸責於被告之事由致給付遲延，是原告不得已於
      九十年十一月十五日及九十一年八月一日通知被告為契約終止之意思表示。
（四）原告因本件租賃契約，共計支出費用一百零二萬五千元。
    (一)原告委託訴外人旺益營造有限公司對系爭建物進行違建拆除工程，共計支出費用八十
      五萬元。
    (二)委託訴外人陳汶東建築師進行現場會勘、法規指導、申請圖說、消防討論等事宜，並
      由結構技師陳至忠繪製結構補強圖，支付建築師費用五萬元。
    (三)因進行裝潢工程，委託雅式籌室內設計有限公司進行室內設計而支付室內設計規劃費
      用十二萬五千元。
      前開(一)至(三)項，合計支出費用為一百零二萬五千元。
（五）被告應賠償原告支出之費用一百零二萬五千元。
      而系爭租賃關係因可歸責於被告之事由致給付遲延，原告依法終止契約後，原告為本
      件租賃契約所支出之費用一百零二萬五千元，係因被告給付遲延後所生之損害，是原
      告依民法第二百六十三條準用第二百六十條、及第二百三十一條第一項規定，請求被
      告賠償該筆損害。
二、退萬步言，苟兩造間未成立租賃契約，原告亦得依民法第二百四十五條之一規定，請求
    被告賠償一百零二萬五千元。
    原告與台中一信就本件租賃契約，業經多次之準備及商議，台中一信並同意原告對租賃
    標的進行拆除違建及裝潢等工程，而台中一信之總經理復已核章同意訂立本件租賃契約
    之書面。是台中一信與原告原已合意成立租賃並即將簽訂書面契約，詎被告概括承受台
    中一信後，卻無故拒絕與原告續行完成書面契約之簽訂，此項無故拒絕完成書面契約之
    行為，顯然違反誠實及信用方法，故本件租賃契約之不成立，乃被告違反誠實信用所致
    。而原告因信契約能成立致支出費用一百零二萬五千元，即為原告因被告銀行違反誠信
    拒絕完成書面契約所受之損害。為此，原告依民法第二百四十五條之一第一項第三款，
    請求被告賠償損害一百零二萬五千元。
三、對被告抗辯所為之陳述：
（一）兩造未就該契約做成公證，亦無民法第一百六十六條之適用。
      公證係對於法律行為存在之事實，賦予公證力之證明方式，而非法律行為之方式，當
      事人間雖有就契約事實請求公證之約定，惟該約定並非民法第一百六十六條所定「契
      約須用一定方式」之約定，縱當事人未就該契約作成公證，亦無民法第一百六十六條
      規定推定契約不成立之適用。查台中一信九十年度第八次社務理監事會議記錄及原告
      之配偶吳麗濱於九十年九月七日代理原告出具予台中一信之切結書中，均有對系爭租
      賃契約請求公證之記載，惟此項公證不過為系爭租賃契約之證明方式，與系爭契約行
      為之方式無涉，縱兩造未依該約定就系爭租賃契約請求公證，亦無民法第一百六十六
      條規定推定契約不成立之適用。
（二）兩造關於公證之約定，係以保全契約之證據為目的。
      按契約當事人約定其契約須用一定之方式者，在該方式未完成前，推定其契約不成立
      ，固為民法第一百六十六條所明定。但當事人約定其契約須用一定之方式，有以保全
      其契約之證據為目的者，亦有為契約須待方式完成始行成立之意思者，同條不過就當
      事人意思不明之情形設此推定而已，若當事人約定其契約須用一定方式，係以保全契
      約之證據為目的，非屬契約成立之要件，其意思已明顯者，即無適用同條規定之餘地
      （最高法院二十八年滬上字第一一○號判例參照）。兩造對系爭租賃契約作成公證之
      約定，其意思明顯係以證明契約之保全證據方法為目的，而非屬契約成立要件。是兩
      造雖未完成公證，不影響系爭租賃契約之成立，無民法第一百六十六條規定推定契約
      不成立之適用。
（三）被告辯稱原告預知被告將不同意系爭租賃，得預先避免損害，主張與有過失云云，純
      屬無稽，雖原告支付費用一百零二萬五千元之時間，係於九十年九月十四日被告承受
      台中一信後，惟各筆費用之原因事實，均係於被告承受台中一信前，不得以其支付之
      時點係於被告承受之後，即謂原告明知契約不成立而自招損害；況被告承受台中一信
      後，並無以任何書面通知原告拒絕簽訂系爭租賃書面及辦理公證，原告無從確定系爭
      租賃已無法成立。
四、本件兩造間之爭點，經確認並簡化僅有如下所述二點：
（一）系爭租賃契約是否成立、生效？約定契約須經公證，是否屬於約定之要式行為？如契
      約有效，是否因原告解除契約的意思表示而解除？如契約業經解除，被告是否有賠償
      損害的義務？如契約不成立，被告是否有違反誠信原則之處？原告是否得依民法第二
      百四十五條之一第一項第三款之規定，請求被告賠償損害？
（二）原告的損害額是否為一百零二萬五千元？
、證據：提出社務會議紀錄影本一件、公證書影本一件、租賃契約書影本一件、收據影本
          三件、工程請款單影本一件、支票影本一件、存證信函影本二件、工程報價單影
          本一件、匯款回條影本一件、結構補強圖影本一件、平面配置圖影本一件、委任
          設計合約書影本一件、工程合約書影本一件、工程明細表影本一件為證，並聲請
          訊問證人楊麗梅、柯孟忠、郭錦勳、陳汶東、蔡雨臣。
乙、被告方面：
壹、聲明：求為判決駁回原告之訴及其假執行之聲請。
貳、陳述：
一、系爭建物之租賃契約自始不成立。
（一）系爭租賃契約書須經理事主席核准始可成立，但台中一信理事主席並未用印核准：
      按不動產租賃非信用合作社業務範圍，故有權核決非屬總經理之權限，須經理事會決
      議通過後並經理事主席核決始得成立，而本件租賃契約於經台中一信總經理張介京決
      裁批示不予通過，故理事主席並未核准通過本件租賃契約案，此亦經證人柯孟忠證稱
      台中一信理事主席並未用印，因為業務要移轉予被告，核與原告稱因被告承受該社，
      以致未能完成本件租賃契約書面之用印及公證程序之事實不相吻合；又原告所據以認
      定契約成立之社務會議紀錄，僅係該社就其社務提付討論事項所為之紀錄，且該紀錄
      之內容亦僅就前開房屋若辦理出租應具備之條件予以討論決議，並無針對特定對象（
      即不具名）有任何特定承諾之意思表示，即該會議紀錄既不具備「要約」及「承諾」
      之形式，且該會議決議內容尚需經辦人員依規定將原告之租賃契約書轉呈各有權人員
      等之核章，經理事主席最後為核可之決裁後，始能成立租賃關係，該社務會議紀錄充
      其量只能視為台中一信行事之指導方針，並不能以此遽認為契約之成立要件，原告據
      此認係被告與其成立租賃契約，顯屬有誤。
（二）原告之配偶吳麗濱於九十年九月七日所立之切結書，僅係原告配合台中一信所為之回
      應，其上雖載台中一信副總經理註記之「本社於九十年八月二十九日第八次社務理監
      事會通過」及台中一信相關有權人員等之核章，然只能認係該社內部就該要約之審查
      程序，必待原告履行交付押租金（惟據證人柯孟忠證稱原告所簽發之荷蘭銀行票號0
      000000、面額三十萬元之支票，該社並未簽收），及依切結書所述「承諾屆期
      取具保證人訂立租約，並完成公證手續」（惟該社並未在原告所舉證之房屋租賃契約
      書上簽名用印，遑論公證手續是否完成！）等特別約定條件，始能認係完成雙方合意
      之契約行為，系爭租賃契約因約定方式之未完成，契約之不成立至為顯然。
（三）被告係法人機關，其法律行為之書面需有權人員正式簽名用印對外始生意思表示之效
      力；原告所示之租賃契約書只有原告及連帶保證人之簽名用印，出租人方面則付之闕
      如，以該社決議租賃契約必須經過公證之約定要式性言，該契約書既未完成簽訂手續
      ，其無法完成公證亦事所應然，故兩造間根本未成立租賃契約，要無疑義。
（四）兩造間既不成立租賃契約，則債權債務之關係即無由發生，而民法第二百三十一條第
      一項「債務人遲延者，債權人得請求其賠償因遲延而生之損害」，必以當事人間有債
      之法律關係存在，債權人始得本於債務人遲延之故而請求其不履行之損害賠償，原告
      據尚未有效成立之契約請求被告給付遲延之損害賠償，實屬無稽。
二、被告並無違反誠信原則，不負損害賠償責任。
    原告主張未經台中一信用印之租賃契約書，業據證人柯孟忠證稱該契約書於轉呈台中一
    信理事主席用印時，以台中一信資產負債將移轉由被告承受而未用印，又另據台中一信
    總經理稱實際上該租賃契約書經轉呈其核章時，遭其批示否決，原告因此還找其爭論不
    休，故不論以何因理事主席未予用印核准，可見該社已明確表明系爭租賃契約不予成立
    之態度；又系爭租賃契約書於九十年九月十一日書立，距九月十五日被告承受台中一信
    時，亦僅相差四日而已，原告對於被告是否承認該約，應即須注意被告因台中一信未決
    裁通過用印且須為適法處分，而無法成立租賃契約之可能性，換言之即原告已處於應注
    意且能注意之狀態，原告既因知台中一信不同意成立租約，於九十年十月十六日以台中
    郵局第七六○四號存證信函要求被告表明承認與否，又以備位主張民法第二百四十五條
    之一被告違反誠信原則之締約過失責任，足證原告對於租賃契約之未成立當知之甚詳，
    則對於原告訴請被告賠償之費用應有充分之時間避免損失之發生，甚至據證人陳汶東建
    築師稱法規指導、申請圖說、消防討論及結構補強圖之設計亦早於七、八月份即已進行
    ，此亦為原告於租賃契約成立前，自行評估此租賃標的物是否適於營業等所支出之費用
    ，焉能視為損失強求被告負責？是被告自無顯然違反誠實及信用方法可言，原告主張締
    約過失之損害賠償，誠屬有誤。
三、原告另依民法第二百四十五條之一第一項第三款規定請求損害賠償，顯無理由。
    原告明知台中一信未向原告為承諾之意思表示，且據證人柯孟忠證稱該社只於九十年九
    月七日於原告書立切結書後只同意原告前去未上鎖（原告稱該社將鑰匙交付，與實情不
    符）之租賃建物處「整理打掃」等語，乃原告竟於契約尚未獲具體答覆是否成立狀況下
    ，即擅自對本案標的物任意拆除破壞，致難以回復原狀之可使用狀態，且未告知被告該
    建物已經拆除改變原貌，而後又任意棄置不管也未通知被告接收，容任遊民進入使用，
    嗣經台中市環境保護局通知，被告始趕赴現場清理善後，故原告即使真有損失，亦屬其
    應自負其責之行為，與被告並無任何瓜葛，甚且對被告尚須負侵權行為損害賠償責任，
    茲原告依本條向被告請求損害賠償，與本條法定構成要件不符，故原告另依民法第二百
    四十五條之一第一項第三款規定請求損害賠償，實無理由。
四、原告應自負損失之責，而不應將損失轉嫁被告承受
    據證人柯孟忠證稱本案租賃契約書於轉呈台中一信理事主席用印時，以台中一信資產負
    債將由被告承受，遂未予用印核准等語，又另據台中一信總經理稱實際上該租賃契約書
    經轉呈其核章時，遭其批示否決等語，已如前述，可見於當時中央存款保險股份有限公
    司依行政院金融重建基金設置及管理條例第十條第一項規定，處理經營不善金融機構而
    進駐台中一信時，原告在台中一信總經理批示租約不予成立後，且被告可能因承受而存
    有變數，於此非常時期大可等候幾天（被告於九十年九月十五日承受），視被告出租態
    度如何，再為施工與否之決定，乃竟未經有權人員明示之核可，及甘冒損失不待被告明
    示，迅於民國九十年九月十一日著人拆除施工，及委請雅式籌室內設計有限公司進行規
    畫設計，足證原告既知台中一信理事主席不用印之因，是時已處於可決定是否暫緩工作
    進行之狀態，非不可避免損害之發生及擴大，而原告竟應注意能注意而不注意，任令損
    害之發生及擴大，其應自負損失之責，不可歸責於被告。
五、即使兩造間之租賃契約成立，被告亦不負損害賠償責任。
（一）證人柯孟忠證稱，九十年九月七日原告書立切結書後，台中一信只稱租賃標的未上鎖
      可進去清理，並未同意原告可進行拆除等工作，乃原告不待被告承受該社後再進一步
      溝通，始決定採取下一步驟，竟明知存有不確定因素，且未知會被告在被告不知情下
      ，即冒然進行未經被告同意之拆除工程，致產生原告請求被告賠償之費用，衡諸前述
      ，原告就此費用產生之損害，顯有應注意能注意而不注意之過失，按損害之發生或擴
      大，被害人與有過失者，法院得減輕賠償金額或免除之。
（二）據九十一年八月二十一日證人柯孟忠證稱，該社已於九十年九月七日原告書立切結書
      後，當日對其表示可先至租賃標的物進行「整理打掃」工作，而原告亦因此於九十年
      九月十一日委由證人郭錦勳所有之旺益營造有限公司進行拆除工作、及證人蔡雨臣至
      現場丈量規劃平面配置圖，甚且證人陳汶東建築師早於民國九十年七、八月份即已著
      手進行法規指導、申請圖說、消防討論及結構補強圖之設計，足證租賃標的物已在原
      告占有支配之範圍，原告既已因相信契約已成立，即進行其拆除整修之工作，實質占
      有支配系爭租賃標的物，乃原告竟罔稱「被告應負有將租賃標的建物交予原告，供原
      告進行拆除違建及裝潢等工程。詎被告銀行於概括承受台中一信後，即拒絕由原告繼
      續對租賃標的建物進行裝潢工程，並請求原告返還租賃建物：：」，核與事實不符，
      蓋自始至終均不見原告提出被告為拒絕意思表示之證明，只見原告空言主張被告拒絕
      之語，除顯示原告反覆無常之承租態度外，足證被告並無給付遲延，而原告稱被告給
      付遲延即無可採。
（三）被告既已占有支配系爭建物，但卻於九十年十月十六日、九十年十一月十五日發出存
      證信函予被告，要求被告是否承認該租賃契約書，無異畫蛇添足！蓋原告主觀上既認
      該契約已於九十年九月七日成立，且客觀上台中一信已交付租賃標的物，原告亦因此
      完成拆除工作，將系爭建物改變原貌，詎又在被告並無主動表示不承認租賃契約關係
      ，且當時被告因九十年九月十五日依財政部函令概括承受該社，正處於整合業務之繁
      忙狀況下，原告以其主觀上之認為而頻求被告承認租賃契約與否，甚且主動表示終止
      該租賃契約，而後將不能履行租約之責任全部推諉於被告。
（四）原告既因自始至終皆認為書立切結書當日契約已成立，隨即進行拆除清理之工作，租
      賃標的物已在其實力支配之範圍，要無疑義，而被告在原告終止契約之意思表示前，
      也自始至終未有任何具體請求解除其占有之意思表示，反倒是原告於九十年十月十六
      日、九十年十一月十五日之存證信函，一再欲被告表明是否承認該租賃契約後，進而
      主動表示解約（按為終止租約之誤），衡諸前述，原告既已於被告承受之前後進行施
      工，即使被告正式否認該契約亦屬兩造確認其債權債務關係存否之問題，與被告承認
      與否，對於既成之法律事實並不影響，足證原告自行決定停止工程之進行，進而強求
      被告為其自發性之行為負責，顯屬無理。
（五）原告於支配占有租賃標的物，依證人郭錦勳之證詞於九十年九月十一日起即開始施工
      改變租賃物之現狀後，竟未依民法第四百三十二條第一項之規定盡善良管理人之注意
      ，保管租賃物，使租賃物保持其合於使用之狀態，據證人柯孟忠稱當時只同意原告去
      「整理打掃」，並無提及原告可破壞現狀，乃原告竟於被告承受之前後期間即進行拆
      除施工等工作，將系爭建物嚴重破壞、難以回復原狀（被告日後將系爭租賃標的回復
      至可使用之狀態，其所須之費用遠超過原告請求之數額）之後，在無外力之影響下，
      又自圓其說地將不能繼續施工的理由推諉給被告，要求終止契約並要被告賠償其自招
      行為後果之損失，依此嚴重損害被告之財產權益後，未盡善良管理人之責妥為保管處
      理被其改變後之建物，且未通知被告接收系爭建物，即任意拋棄其占有，故原告應依
      同條第二項「承租人違反前項義務，致租賃物毀損、滅失者，負損害賠償責任」之規
      定，負賠償責任，今反而要求被告賠償其破壞行為之花費，若要被告為其如此反覆之
      行為負責賠償，豈為事理之平乎？
六、末按民法第二百二十條規定「債務人就其故意或過失之行為，應負責任。過失之責任，
    依事件之特性而有輕重，如其事件非予債務人以利益者，應從輕酌定」等語，如前所述
    ，被告就原告因系爭租約所受費用支出之損失，既無故意或過失之行為，且被告所有之
    系爭建物，亦遭原告嚴重拆除破壞，難以回復可使用狀態之原狀，依上開條文意旨，被
    告即不須對原告負損害賠償責任，故原告請求被告賠償新台幣一百零二萬五千元，洵屬
    無據。
七、本件兩造間之爭點，經確認並簡化僅有如下所述二點：
（一）系爭租賃契約是否成立、生效？約定契約須經公證，是否屬於約定之要式行為？如契
      約有效，是否因原告解除契約的意思表示而解除？如契約業經解除，被告是否有賠償
      損害的義務？如契約不成立，被告是否有違反誠信原則之處？原告是否得依民法第二
      百四十五條之一第一項第三款之規定，請求被告賠償損害？
（二）原告的損害額是否為一百零二萬五千元？
、證據：提出台中市環境保護局函文影本一件、統一發票影本一件、照片十四張、本院不
          動產權利移轉證書影本一件、財政部台財融（三）字第○九○三○○○一四九號
          函影本一件、剪報影本二件為證。
    理      由
一、按訴狀送達後，原告不得將原訴變更或追加他訴，但擴張或減縮應受判決事項之聲明者
    ，不在此限，民事訴訟法第二百五十五條第一項第三款定有明文；本件原告起訴聲明第
    一項原求為判決「被告應給付原告新台幣一百零二萬八千元，及自本訴狀繕本送達翌日
    起至清償日止，按年息百分之五計算利息」等語，於訴訟審理中變更為「被告應給付原
    告新台幣一百零二萬五千元，及自民國九十一年一月十六日起至清償日止，按年息百分
    之五計算利息」等語，核屬減縮應受判決事項之聲明，於法尚無不合，應予准許，首先
    敘明。
二、本件原告主張：原告向台中一信承租坐落系爭建物，約定租賃期限自九十年十一月二十
    五日至九十一年十一月二十四止，每月租金十五萬元，台中一信並同意原告於出具切結
    書及支付押租金三十萬元後，自九十年九月七日至九十年十一月二十四日之二個半月期
    間內，原告得對系爭建物，進行拆除違建及裝潢工程，致原告支出拆除違建、建築師費
    用及裝潢工程費用，合計一百零二萬五千元。詎台中一信於九十年九月十五日經財政部
    命令由被告概括承受後，即拒絕由原告繼續對租賃物進行裝潢工程，並請求原告返還租
    賃建物，系爭租賃關係因可歸責於被告之事由致給付遲延，原告於九十年十一月十五日
    、九十一年八月一日分別通知被告為終止契約之意思表示後，爰依民法第二百六十三條
    準用第二百六十條、及第二百三十一條第一項規定，請求被告賠償一百零二萬五千元；
    縱兩造間未成立租賃契約，惟原告與台中一信就系爭租賃契約，業經多次之準備及商議
    ，台中一信並同意原告對租賃標的進行拆除違建及裝潢等工程，被告無故拒絕系爭租賃
    契約之簽訂，顯然違反誠實及信用方法，而原告因信契約能成立致受有支出費用一百零
    二萬五千元之損害，為此，爰依民法第二百四十五條之一第一項第三款，請求被告賠償
    損害一百零二萬五千元等語；被告則以：系爭租賃契約書未經台中一信理事主席用印核
    准，並欠缺公證之約定要式行為，租賃契約自始未成立，被告自不生給付遲延責任；即
    使租賃契約成立，系爭建物亦為原告占有中，被告並無給付遲延之情；而台中一信於被
    告承受前已向原告明確表明系爭租賃契約不予成立之態度，原告對於租賃契約之未成立
    當知之甚詳，應有充分之時間避免損失之發生，被告自無違反誠實及信用方法可言，原
    告主張締約過失之損害賠償，誠屬有誤，況原告明知台中一信未為承諾出租之意思表示
    ，即擅自對系爭建物任意拆除破壞，而後又任意棄置不管也未通知被告接收，即使原告
    確有損失，亦應自負其責，原告依民法第二百四十五條之一第一項第三款規定向被告請
    求損害賠償，與本條法定構成要件不符；又被告就原告因系爭租賃契約支出費用之損害
    並無故意過失，且原告冒然進行未經被告同意之拆除工程，對於損害之擴大顯然與有過
    失等語，資為抗辯。
三、經查：原告於九十年間為承租台中一信所有之系爭建物使用，曾向台中一信提出承租之
    申請，台中一信乃於九十年八月二十八日九十年度第八次社務會議中，提案決議通過系
    爭建物擬予出租案，通過提案之出租條件為：租期一年、月租金十五萬元、保證金三十
    萬元、租金採月付方式收取，且要求需要辦理公證，承租人要求寬限二個半月期間免收
    租金，以供承租人室內裝潢（即從九十年十一月中旬開始計收租金）等語，後原告之配
    偶吳麗濱乃於九十年九月七日出具表明欲承租系爭建物（準備在一樓作ＫＴＶ使用，二
    樓則作理容院變更使用），並願切結以每月十五萬元（押金二個月）按月支付租金之方
    式承租，為了拆除違建方便（半個月）及裝潢期二個半月，並承諾屆期取具保證人訂立
    租約，完成公證等語之切結書一紙給台中一信之承辦人員，該切結書並經台中一信之總
    務科長、副總經理、總經理、理事主席蓋章其上核閱無誤，且副總經理柯孟忠並於切結
    書旁加註「本社於九十年八月二十八日第八次社務理監事會通過，添附派駐台中一信陳
    清江先生電話紀錄分析報告乙份」等語，嗣後原告即委託旺益營造有限公司對系爭建物
    進行之違建部分及內部原有裝潢進行拆除工程，委託陳汶東建築師進行現場會勘、申請
    圖說、消防討論等事宜，並由結構技師陳至忠繪製結構補強圖，委託雅式籌室內設計有
    限公司進行室內設計等事項，原告並於九十年九月十一日簽署租賃契約書，並將之交給
    台中一信，該租賃契約書並經台中一信之副總經理及總經理蓋章其上（未加註任何意見
    ），但理事主席並未蓋章，後原告與台中一信復未就系爭建物之租賃契約完成法院之公
    證，而台中一信之資產負債隨即於九十年九月十五日移由被告概括承受，原告乃於九十
    年十月十六日寄發台中郵局第七六０四號存證信函給被告，要求被告表明是否承認原告
    與台中一信間就系爭建物所為租賃及後處理事宜等語，惟嗣遭被告拒絕，原告乃再於九
    十年十一月十五日寄發台中郵局第八三二０號存證信函給被告，其內載明因被告表示不
    租，原告同意解約，但請求被告賠償已支出之費用等語等情，業據原告提出租賃契約書
    影本一件、台中一信第八次社務會議紀錄影本一件、公證書影本一件、切結書影本一件
    及存證信函影本二件為證，復為兩造所不爭執，自堪信為真實。
四、兩造經整理及協議簡化爭點後，確認兩造間之爭點計有如下事項，即：
（一）爭點一：
  （Ａ）系爭租賃契約是否成立、生效？約定契約須經公證，是否屬於約定之要式行為？
  （Ｂ）如契約有效，是否因原告解除契約的意思表示而解除？如契約業經解除，被告是否
        有賠償損害的義務？
  （Ｃ）如契約不成立，被告是否有違反誠信原則之處？原告是否得依民法第二百四十五條
        之一第一項第三款之規定，請求被告賠償損害？
（二）爭點二：原告的損害額是否為一百零二萬五千元？
五、爰分別就上開爭點，說明兩造之主張及本院之判斷：
（一）爭點壹：
  （Ａ）系爭租賃契約是否成立、生效？約定契約須經公證，是否屬於約定之要式行為？
  (一)兩造之主張：
  (1)原告主張：
    原告與台中一信就系爭建物，已約定租賃期限自九十年十一月二十五日至九十一年十
      一月二十四止，每月租金十五萬元，並同意原告出具切結書及支付押租金三十萬元後
      ，自九十年九月七日至九十年十一月二十四日之二個半月期間內，原告得對上述租賃
      標的建物，進行拆除違建、遷離無權占有之遊民、及裝潢工程。而台中一信九十年度
      第八次社務理監事會議記錄載明「本社承受擔保品坐落台中市○○○路○段六、七號
      ，擬予出租，租賃條件‧‧‧１、租期：一年。２、月租金：新台幣十五萬元正。‧
      ‧‧６、承租人要求寬限二個半月期間免租金，供該承租人室內裝潢‧‧‧」等語。
      又原告之配偶吳麗濱於九十年九月七日代理原告出具予台中一信之切結書，記載「為
      承租台中市第一信用合作社坐落台中市○○○路○段六號、七號房屋，願承諾切結以
      每月新台幣壹拾伍萬元‧‧‧之方式承租，為拆除違建之方便及裝潢期二個半月，立
      書人願先行支付押金新台幣一三十萬元」等語，且該切結書上尚有台中一信副總經理
      註記「本社於九十年八月二十九日第八次社務理監事會會議通過」及台中一信總務課
      長、副總經理、總經理、乃至理事主席之核章。原告與台中一信預定簽立之房屋租賃
      契約書，亦載明租賃標的為系爭建物，租賃期限自九十年十一月二十五日至九十一年
      十一月二十四止，租金每月十五萬元，而該房屋租賃契約書亦有台中一信法務室承辦
      、總務課長、副總經理、總經理之核章，足見原告與台中一信就租賃標的、租賃期間
      、租金等租賃必要事項已為合意，租賃契約已然成立。雖事後因台中一信遭財政部命
      令由被告接管承受，致未能完成該書面之用印，惟此對本件租賃契約之成立，毫無影
      響。
    再者，公證係對於法律行為存在之事實，賦予公證力之證明方式，而非法律行為之方
      式，當事人間雖有就契約事實請求公證之約定，惟該約定並非民法第一百六十六條所
      定「契約須用一定方式」之約定，縱當事人未就該契約作成公證，亦無民法第一百六
      十六條規定推定契約不成立之適用。查台中一信九十年度第八次社務理監事會議記錄
      及原告之配偶吳麗濱於九十年九月七日代理原告出具予台中一信之切結書中，均有對
      系爭租賃契約請求公證之記載，惟此項公證不過為系爭租賃契約之證明方式，與系爭
      契約行為之方式無涉，縱兩造未依該約定就系爭租賃契約請求公證，亦無民法第一百
      六十六條規定推定契約不成立之適用。
    又按契約當事人約定其契約須用一定之方式者，在該方式未完成前，推定其契約不成
      立，固為民法第一百六十六條所明定。但當事人約定其契約須用一定之方式，有以保
      全其契約之證據為目的者，亦有為契約須待方式完成始行成立之意思者，同條不過就
      當事人意思不明之情形設此推定而已，若當事人約定其契約須用一定方式，係以保全
      契約之證據為目的，非屬契約成立之要件，其意思已明顯者，即無適用同條規定之餘
      地（最高法院二十八年滬上字第一一○號判例參照）。兩造對系爭租賃契約作成公證
      之約定，其意思明顯係以證明契約之保全證據方法為目的，而非屬契約成立要件。是
      兩造雖未完成公證，不影響系爭租賃契約之成立，無民法第一百六十六條規定推定契
      約不成立之適用。
  (2)被告主張：
    系爭租賃契約書須經理事主席核准始可成立，但台中一信理事主席並未用印核准：按
      不動產租賃非信用合作社業務範圍，故有權核決非屬總經理之權限，須經理事會決議
      通過後並經理事主席核決始得成立，而本件租賃契約於經台中一信總經理張介京決裁
      批示不予通過，故理事主席並未核准通過本件租賃契約案，此亦經證人柯孟忠證稱台
      中一信理事主席並未用印，因為業務要移轉予被告，核與原告稱因被告承受該社，以
      致未能完成本件租賃契約書面之用印及公證程序之事實不相吻合；又原告所據用以認
      定契約成立之社務會議紀錄，僅係該社就其社務提付討論事項所為之紀錄，且該紀錄
      之內容亦僅就前開房屋若辦理出租應具備之條件予以討論決議，並無針對特定對象（
      即不具名）有任何特定承諾之意思表示，即該會議紀錄既不具備「要約」及「承諾」
      之形式，且該會議決議內容尚需經辦人員依規定將原告之租賃契約書轉呈各有權人員
      等之核章，經理事主席最後為核可之決裁後，始能成立租賃關係，該社務會議紀錄充
      其量只能視為台中一信行事之指導方針，並不能以此遽認為契約之成立要件，原告據
      此認係被告與其成立租賃契約，顯屬有誤。
    原告之配偶吳麗濱於九十年九月七日所立之切結書，僅係原告配合台中一信所為之回
      應，其上雖載有該社副總經理註記之「本社於九十年八月二十九日第八次社務理監事
      會通過」及台中一信相關有權人員等之核章，然只能認係該社內部就該要約之審查程
      序，必待原告履行交付押租金（惟據證人柯孟忠證稱原告所簽發之荷蘭銀行票號00
      00000、面額三十萬元之支票，該社並未簽收），及依切結書所述「承諾屆期取
      具保證人訂立租約，並完成公證手續」（惟該社並未在原告所舉證之房屋租賃契約書
　　　上簽名用印，遑論公證手續是否完成！）等特別約定條件，始能認係完成雙方合意之
      契約行為，系爭租賃契約因約定方式之未完成，契約之不成立至為顯然。
    被告係法人機關，其法律行為之書面需有權人員正式簽名用印對外始生意思表示之效
      力；原告所示之租賃契約書只有原告及連帶保證人之簽名用印，出租人方面則付之闕
      如，以該社決議租賃契約必須經過公證之約定要式性言，該契約書既未完成簽訂手續
      ，其無法完成公證亦事所應然，故兩造間根本未成立租賃契約，要無疑義。
  (二)本院之判斷：
    (1)按契約之當事人約定其契約須用一定方式者，在該方式未完成前，推定其契約不成立
      ，民法第一百六十六條定有明文；而公證法上所稱之公證，係指公證人就請求公證之
      法律行為或有關私權之事項賦與公證力，以證明該項法律行為之作成，或該項事實之
      存在，與認證所指，是公證人就請求人請求認證之文書，證明其文書之作成或形式上
      為真正不同；換言之，公證人辦理公證事件，係就當事人在公證人面前，或公證人就
      其親自所見之私權事實作成公證書，如當事人之法律行為已成立，則屬認證私證書之
      範疇。
    (2)本件原告與台中一信間就系爭建物之租賃事宜，有約定須前往法院就租賃契約辦理公
      證等情，為兩造所不爭執，復有台中一信九十年度第八次社務理監事會議記錄影本一
      件、切結書影本一件在卷可稽，足見原告與台中一信間就系爭建物之租賃契約，約定
      須用公證之方式為之，應無疑問；而公證之意義業如前述，而原告所指之公證書所示
      之公證之本旨復載稱「請求人提出如附件之房屋租賃契約請求公證並經到場人於公證
      書上簽名或蓋章承認該契約依法成立」等語觀之，則兩造關於系爭租賃契約應辦理公
      證之約定，應係約定其契約須用一定方式，而非單純僅係以保全契約之證據為目的而
      已，蓋苟係如此則約定辦理認證即可，不需約定辦理公證，足見原告與台中一信間之
      此一約定，應屬約定契約須用一定之方式性質，要屬無疑，原告此部分之主張尚無可
      採。
    (3)原告與台中一信間就系爭租賃契約約定須辦理公證，是屬約定契約須用一定方式者，
      業如前述，則參酌前開所示民法第一百六十六條之規定，在該項方式未完成前，推定
      其契約不成立，本件原告與台中一信或被告間並未就系爭建物之租賃契約辦理公證等
      情，業如前述，則原告所主張之系爭租賃契約，自因未完成一定之方式而尚不成立。
      從而，原告主張系爭租賃契約已因原告與台中一信間之意思表示一致即已成立生效云
      云，尚有未洽，並無可採，應以被告主張系爭租賃契約不成立之見解較為可採。
（二）爭點壹：
  （Ｂ）如契約有效，是否因原告解除契約的意思表示而解除？如契約業經解除，被告是否
        有賠償損害的義務？
  　　按系爭租賃契約尚未成立等情，業如前述，則系爭租賃如契約有效，是否因原告解除
    　契約的意思表示而解除？如契約業經解除，被告是否有賠償損害的義務等問題之判斷
    　，即和本件訴訟結論之判斷無涉，而無予詳論之必要。
（三）爭點壹：
  （Ｃ）如契約不成立，被告是否有違反誠信原則之處？原告是否得依民法第二百四十五條
        之一第一項第三款之規定，請求被告賠償損害？
  (一)兩造之主張：
  (1)原告主張：
    原告與台中一信就系爭租賃契約，業經多次之準備及商議，台中一信並同意原告對系爭
    建物進行拆除違建及裝潢等工程，而台中一信之總經理復已核章同意訂立本件租賃契約
    之書面。是台中一信與原告原已合意成立租賃並即將簽訂書面契約，詎被告概括承受台
    中一信後，卻無故拒絕與原告續行完成書面契約之簽訂，此項無故拒絕完成書面契約之
    行為，顯然違反誠實及信用方法，故本件租賃契約之不成立，乃被告違反誠實信用所致
    。而原告因信契約能成立致支出費用一百零二萬五千元，即為原告因被告銀行違反誠信
    拒絕完成書面契約所受之損害。
  (2)被告主張：
    證人柯孟忠證稱系爭契約書於轉呈台中一信理事主席用印時，台中一信資產負債將移
      轉由被告承受而未用印，又據台中一信總經理稱實際上該租賃契約書經轉呈其核章時
      ，遭其批示否決，原告因此還找其爭論不休，故不論是何因素致理事主席未予用印核
      准，可見該社已明確表明系爭租賃契約不予成立之態度；又系爭租賃契約書於九十年
      九月十一日書立，距九月十五日被告承受台中一信時，亦僅相差四日而已，原告對於
      被告是否承認該約，應即須注意被告因台中一信未決裁通過用印且須為適法處分，而
      無法成立租賃契約之可能性，換言之即原告已處於應注意且能注意之狀態，原告既因
      知台中一信不同意成立租約，於九十年十月十六日以台中郵局第七六○四號存證信函
      要求被告表明承認與否，又以備位主張民法第二百四十五條之一被告違反誠信原則之
      締約過失責任，足證原告對於租賃契約之未成立當知之甚詳，則對於原告訴請被告賠
      償之費用應有充分之時間避免損失之發生，甚至據證人陳汶東建築師稱法規指導、申
      請圖說、消防討論及結構補強圖之設計亦早於七、八月份即已進行，此亦為原告於租
      賃契約成立前，自行評估此租賃標的物是否適於營業等所支出之費用，焉能視為損失
      強求被告負責？是被告自無顯然違反誠實及信用方法可言，原告主張締約過失之損害
      賠償，誠屬有誤。
    證人柯孟忠證稱該社只於九十年九月七日於原告書立切結書後只同意原告前去未上鎖
      之租賃建物處「整理打掃」，乃原告竟於契約尚未獲具體答覆是否成立狀況下，即擅
      自對系爭建物任意拆除破壞，致難以回復原狀之可使用狀態，且未告知被告該建物已
      經拆除改變原貌，而後又任意棄置不管也未通知被告接收，容任遊民進入使用，嗣經
      台中市環境保護局通知，被告始趕赴現場清理善後，故原告即使真有損失，亦屬其應
      自負其責之行為，與被告並無任何瓜葛，甚且對被告尚須負侵權行為損害賠償責任，
      茲原告依本條向被告請求損害賠償，與本條法定構成要件不符，故原告另依民法第二
      百四十五條之一第一項第三款規定請求損害賠償，實無理由。
  (二)本院之判斷：
    (1)按契約未成立時，當事人為準備或商議訂立契約而有其他顯然違反誠實及信用方法者
      ，對於非因過失而信契約能成立致受損害之他方當事人，負賠償責任，民法第二百四
      十五條之一第一項第三款定有明文。其立法理由為「當事人為訂立契約而進行準備或
      商議，即已建立特殊信賴關係，如一方未誠實提供資訊、嚴重違反保密義務或違反進
      行締約時應遵守之誠信原則，致他方受損害，既非侵權行為，亦非債務不履行之範疇
      ，原法對此未設有賠償責任之規定，有失周延，爰增訂第一項」，是當事人磋商契約
      內容時，基於相互間的信賴關係，以及依債之關係應本於誠實信用之方法為基礎以避
      免當事人一方未盡相當之注意，為必要的作為或不作為，致他方信賴可順利締結契約
      之目的不能達成，或發生未曾預期的損害。
    (2)經查，雖系爭租賃契約尚未成立等情，固如前述，然台中一信為訂立系爭租賃契約而
      進行準備或商議之際，已於九十年度第八次社務理監事會議中決議系爭建物擬予出租
      及租賃條件等相關事宜，此有原告提出台中一信九十年度第八次社務會議記錄一件可
　　　稽，且其通過之租賃條件內容，亦核與原告配偶所出具之前開切結書內容相符，亦有
　　　切結書影本一件在卷可稽，按該次之會議記錄已載明：承租人要求寬限二個半月期間
      免收租金，以供承租人室內裝潢（即從九十年十一月中旬開始計收租金）等語，如前
      所述，足見台中一信進行前開理監事會議已知系爭建物係有特定之承租人要承租，否
      則豈會有如此言詞之記載，是原告與台中一信之承辦人員在此之前即已進行租賃事宜
      之協商，應係實情。而證人即原台中一信副總經理柯孟忠到庭證稱：「‧‧‧本案經
      過理監事同意後，有交給總務科去辦，後來原告有來和總務承辦人員謝春雄及我一起
      洽談承租事宜，談了好幾次，原告自己有提出切結書，我們有將它轉呈上去，當時有
      談的條件是租金每月十五萬元，有說要辦理公證，那時他有要求二個半月不要收租金
      ，我們有轉呈上去，理事主席有蓋章表示同意，原告有來看結果，所以他知道切結書
      通過的事，通過後原告有要交付支票，但是我們沒有收，有向原告表示等到公證通過
      後再收，原告有無向我表示要整理房子我忘記了，但是我記得我有向他說合作社已同
      意要租給你了，你可以去整理打掃，那裡有很多流浪漢，你可以先去看看，我並沒有
      交鑰匙給原告‧‧‧」、「（問：原告何時對你說要整理房子？）因為原告有要求兩
      個半月不收租金，因為他要裝潢，所以租金是從租賃始期即九十年十一月二十五日開
      始算，之前並不收費用，因為讓他去做裝潢的事，所以原告是在九十年九月份說要去
      整理房子」等語（見本院九十一年八月二十一日言詞辯論筆錄），證人即惠雙仲介公
      司業務員楊麗梅則到庭證稱：「‧‧‧接洽過程都是在柯孟忠辦公室談的，當時還有
      一位謝副總在場，後來他們在第八次的社務會議有通過，一信方面才通知原告去寫切
      結書，切結書是在柯孟忠的辦公室寫的，當時原告有表示要去整理房子的事，柯孟忠
      有表示同意，‧‧‧」等語（見本院同日筆錄），再參以前開切結書上確有載明：為
      了拆除違建方便（半個月）及裝潢期二個半月等語，足證台中一信在兩造尚未成立租
      賃契約之前即已告知原告內部已同意要出租系爭建物給原告乙事，並且同意原告先行
      進行違建之拆除及裝潢，應為實情。至於證人柯孟忠雖僅證稱同意原告前去整理房屋
      等語，惟本院參酌前開社務理監事會議記錄、切結書之內容、證人楊麗梅之證詞及原
      告承租系爭建物之目的是要從事ＫＴＶ、理容院之經營等情，綜合以觀，台中一信所
      同意者，應係拆除違建部分及事先裝潢，而非僅係打掃而已，被告抗辯台中一信僅同
      意「整理打掃」，原告對系爭建物為拆除，屬未經台中一信同意所為云云，尚與事實
      不符，應無可取。
    (3)次按，台中一信在系爭租賃契約未成立前，不僅向原告表明將同意出租，且提示內部
      之文件供原告閱覽，以實其說，且復同意原告可先行就系爭建物進行違建之拆除及裝
      潢事宜等情，均如前述，則原告參酌前開事實，自有足夠理由信賴系爭租賃契約必能
      成立，否則台中一信豈有同意原告可先拆除系爭建物之違建部分之理？再者，被告於
      九十年九月十五日概括承受台中一信之資產及負債，則對台中一信與原告間之約定，
      自應一併承受，而被告於承受後拒絕和原告完成公證等情，為兩造所不爭，且被告拒
      絕就系爭建物之租賃辦理公證，復未提出任何正當理由，則被告在無任何正當理由之
      情形下，故不為兩造所約定公證行為，以致造成系爭租賃契約之不成立，被告所為損
      害原告可順利締結契約之信賴，顯屬違反誠實信用方法而致契約不成立，符合民法第
      二百四十五條之一第一項第三款規定之要件，則被告就原告因此而受之損害，自應負
      賠償之責，被告抗辯被告所為尚非屬違反誠實及信用方法云云，尚無可取。
    (4)末按，被告辯稱台中一信已明確表明系爭租賃契約不予成立之態度，且原告過失未注
      意被告將接管台中一信，應有充分時間避免損失之發生云云，惟查：原告委託第三人
      進行裝潢、拆除工程之時間分別於九十年九月十日、九十年九月十三日，有原告提出
      旺益營造有限公司工程合約書、雅式籌室內設計有限公司委任設計合約書各一件可稽
      ，皆係原告於九十年十月十六日以台中郵局第七六○四號存證信函要求被告表明承認
      與否前，且客觀上依據台中一信前開承辦人員所告知之資訊，已有相當理由確信系爭
      租賃契約有出租之可能，被告復未提早通知原告拒絕簽訂系爭租賃書面及辦理公證之
      事宜，亦為被告所不爭執，則原告於委託他人進行拆除違建及裝潢工程前，當無從得
      知被告不同意出租系爭建物，是故，原告因而支出裝潢整修之費用並無過失，被告此
      部分之抗辯，亦無可採。
    (5)綜上所述，本件原告確有相當理由信賴系爭租賃契約可成立，被告嗣後故不予辦理契
      約公證，核其行為，係屬違反誠實信用方法，依民法第二百四十五條之一第一項第三
      款規定，被告自應對非因過失而信契約能成立致受損害之原告，負損害賠償責任。
（四）爭點貳：
      原告的損害額是否為一百零二萬五千元？
  (一)兩造之主張：
  (1)原告主張：
    原告所之損害額共計為一百零二萬五千元，即：
    原告委託訴外人旺益營造有限公司對系爭建物進行違建拆除工程，所支出費用八十五
      萬元。
    委託陳汶東建築師進行現場會勘、法規指導、申請圖說、消防討論等事宜，並由結構
      技師陳至忠繪製結構補強圖，所支付建築師費用五萬元。
    因進行裝潢工程，委託雅式籌室內設計有限公司進行室內設計而支付室內設計規劃費
      用十二萬五千元。
  (2)被告主張：
    原告所主張委託訴外人旺益營造有限公司對系爭建物進行違建拆除工程，支出費用八十
    五萬元部分，其費用過高，並不合理，且委託陳汶東建築師進行現場會勘、法規指導、
    申請圖說、消防討論等事宜，是在九十年七、八月間，此為原告於租賃契約成立前，自
    行評估此租賃標的物是否適於營業等所支出之費用，焉能視為損失強求被告負責？
  (二)本院之判斷：
  (1)按原告主張其委託訴外人旺益營造有限公司對系爭建物進行違建拆除工程，而共計支出
    費用八十五萬元；委託陳汶東建築師進行現場會勘、法規指導、申請圖說、消防討論等
    事宜，並由結構技師陳至忠繪製結構補強圖，共計支付建築師費用五萬元；因進行裝潢
    工程，委託雅式籌室內設計有限公司進行室內設計而支付室內設計規劃費用十二萬五千
    元，合計為一百零二萬五千元之事實，業經證人郭錦勳、陳汶東、蔡雨臣到庭證述無訛
    ，復有原告提出收據影本三件、工程請款單影本一件、支票影本一件、工程報價單影本
    一件、匯款回條影本一件、結構補強圖影本一件、平面配置圖影本一件、委任設計合約
    書影本一件、工程合約書影本一件、工程明細表影本一件在卷可稽，而被告對於前開證
    物均未表示爭執，自堪信為真實。
  (2)被告雖以前詞置辯，惟查：原告既確有支付訴外人旺益營造有限公司之工程款八十五萬
    元，則其因信賴契約能成立之實際損害即八十五萬元，被告雖抗辯原告主張之金額太高
    而不合理云云，然未提出足以令人信服之理由，自無可採；再，被告對於原告主張委託
    雅式籌室內設計有限公司進行室內設計而支付室內設計規劃費用十二萬五千元部分，並
    未予以爭執，則原告因信賴契約能成立所受之此部分損害，自為十二萬五千元無誤；又
    證人陳汶東固到庭證稱原告委託其進行本件之現場勘查及法規檢討之時間，是在九十年
    七月份左右等語（見本院九十一年八月二十一日言詞辯論筆錄），固在台中一信九十年
    八月二十八日第八次社務理監事會議之前，然該陳汶東建築師向台中市政府申請圖說之
    申請書（申請日期為九十年八月二十七日）即由台中一信蓋用法人之印信及代表人即理
    事主席之章提供給陳汶東建築師辦理，且台中一信並提供該社之營業執照供陳汶東建築
    師處理後續之相關事宜等情，業據證人陳汶東提出被告未予爭執之圖說申請書影本一件
    、信用合作社營業執照影本一件在卷可憑，是關於原告委託陳汶東所辦理之事項，台中
    一信既知情並參與配合，則原告有關此部分之費用支出，自難謂謹係於租賃契約成立前
    ，自行評估此租賃標的物是否適於營業等所支出之費用而已，應認為係原告信賴契約能
    成立所受之損害，較符公理，故而被告此部分之抗辯，亦無可採。
  (3)綜上所述，原告因信賴系爭租賃契約能成立所受之損害，其損害額為一百零二萬五千元
    ，應無疑問，則原告自得請求被告賠償損害一百零二萬五千元。
六、綜上所述，原告基於締約過失責任之法律關係，依民法第二百四十五條之一第一項第三
    款之規定，訴請被告給付一百零二萬五千元，及自支付命令送達被告之翌日即九十一年
    一月十六日起至清償日止，按週年利率百分之五計算之利息，為有理由，應予准許。
七、原告陳明願供擔保，請求宣告假執行，核無不合，爰酌定相當擔保金額，予以准許。
八、兩造其餘攻擊防禦方法，經審酌結果，核與本判決之結論均無影響，爰不以一一論述，
    均併予敘明。
九、據上論結，本件原告之訴為有理由，依民事訴訟法第七十八條、第三百九十條第二項，
    判決如主文。
中　　　華　　　民　　　國　　　九十一　　　年　　　十一　　　月　　二十六　　日
~B臺灣臺中地方法院民事第四庭
~B    法　官　李國增
右為正本係照原本作成。
如不服本判決，應於判決送達後二十日內，向本院提出上訴狀（須按他造當事人之人數附繕
本）。
中　　　華　　　民　　　國　　　九十一　　　年　　　十一　　　月　　二十八　　日
~B法院書記官
